臺灣板橋地方法院民事裁定　　　　　　100年度消債抗字第4號
抗　告　人　王文廷
上列抗告人因更生事件，對於中華民國99年11月18日本院99年度
消債更字第262號裁定提起抗告，本院裁定如下：
    主  文
原裁定廢棄。
抗告人王文廷自中華民國一百年五月十九日下午四時起開始更生
程序。
命司法事務官進行本件更生程序。
    理  由
一、本件抗告人抗告意旨略以：
（一）抗告人於民國94年8月至96年11月期間開設小熊村咖啡館
      ，嗣小熊村咖啡館結束後，抗告人自96年12月至97年3月
      均在待業中，故無收入，直至97年4月抗告人始至中購媒
      體公司任職。原裁定認定抗告人於96年7月毀諾時正任職
      於中購媒體公司收入約新臺幣（下同）34,000元，為有清
      償能力之人，顯有違誤。又抗告人於95年與銀行達成協商
      每月繳款約19,000多元，當時抗告人正經營小熊村咖啡館
      ，雖其業務僅勉能維持，但抗告人仍勉力清償協商債務，
      係因嗣後遭第三人詐騙，辛苦經營之咖啡館被不法侵吞，
      抗告人雖掛名小熊村咖啡館負責人至96年11月，但於96年
      5、6月開始即無收入（因該第三人已開始接手管理），抗
      告人始會於已持續繳款約一年半的96年6月份毀諾，由抗
      告人持續繳款紀錄觀之，若非已達不能負擔狀況，抗告人
      實無莫名毀諾之理由。
（二）又抗告人於97年9月間與部分債權人銀行達成個別協商一
      致性方案後，均依照債權銀行指示分期清償。其中有關
      豐（台灣）商業銀行股份有限公司（下稱豐銀行）部分
      ，抗告人於97年9、10月該二個月均以電匯方式給付，嗣
      後自97年11月開始即以跨行轉帳方式給付，有銀行轉帳明
      細可參，故豐銀行陳報抗告人僅清償二期，顯與事實不
      符。且抗告人自97年9月起均按約支付清償數額，惟至99
      年1月間，豐銀行來電告知抗告人自始僅繳納二期早已
      毀諾，無需再繳納分期款，銀行將進行強制扣薪等語，抗
      告人遭此通知，誤信為真，乃終止1、2月之清償，然嗣後
      深覺豐銀行人員所說顯然有問題，於3月起又繼續繳款
      ，而至99年5月間即發生新光銀行內部交接問題，誤將抗
      告人已達成協商之契約弄丟，誤認抗告人未按時還款，且
      逕向臺灣桃園地方法院執行處聲請強制扣薪，抗告人因突
      被扣薪導致5月份本應有能力清償債權銀行豐銀行之部
      分，無法如期向匯豐銀行繳納款項，抗告人向豐銀行陳
      明此事，要求寬延一期，但豐銀行拒絕，並向抗告人表
      示伊僅繳2期，早已經構成毀諾云云，雖新光銀行嗣後發
      現自己銀行疏失，有將強制執行款項匯還聲請人，但豐
      銀行堅稱本件已經毀諾。債權銀行對該加害行為不需負擔
      任何責任，而抗告人卻因此即遭認定為惡意毀諾，職是，
      若抗告人係出於主觀惡意不履行，又豈可能繳納長達數年
      之期間，況債權銀行供述之清償期僅只二期，亦與事實不
      符，原裁定遽行駁回抗告人更生之聲請，容有未洽等語，
      對原裁定提起抗告，求予廢棄原裁定，另為准予開始更生
      程序之裁定。
二、按債務人與金融機構協商成立者，不得聲請更生或清算，但
    因不可歸責於己之事由，致履行顯有重大困難者，不在此限
    ；本條例施行前，債務人依金融主管機關協調成立之中華民
    國銀行公會會員辦理消費金融案件無擔保債務協商機制與金
    融機構成立之協商，準用前項之規定，消債條例第151條第5
    項、第6項分別定有明文，又債務人於其收入扣除與金融機
    構協商約定之還款金額後，顯不足以維持最低生活，致無法
    履行協商條件而發生毀諾之情事，自屬不可歸責於己致履行
    顯有重大困難之事由。次按法院開始更生程序之裁定，應載
    明其年、月、日、時，並即時發生效力；又法院裁定開始更
    生或清算程序後，得命司法事務官進行更生或清算程序，消
    債條例第45條第1項、第16條第1項亦有明文。
三、經查：
（一）本件抗告人於95年間依照「中華民國銀行公會會員辦理消
      費金融案件無擔保債務協商機制」，與最大債權銀行渣打
      銀行成立協商，約定自95年6月起，分120期，利率0%，於
      每月10日攤還19,693元，抗告人並依約履行至96年6月止
      。本件原審雖以抗告人自96年4月至98年7月任職於英屬維
      京群島商中購媒體科技股份有限公司（下稱中購媒體公司
      ），平均每月薪資收入約34,000元，是以抗告人於96年7
      月間毀諾時，有穩定工作之薪資收入34,000元，與經營小
      熊村咖啡館時之平均月收入20,000元相比，可謂不減反增
      ，則抗告人豈有無法依原協商條件繼續履行之理為由，駁
      回抗告人更生之聲請。惟觀諸抗告人於原審所提之勞工保
      險被保險人投保資料表（見原審卷第191頁），其上載明
      抗告人係於97年4月7日始投保於中購媒體公司，非原審所
      載係自96年4月開始投保，是原裁定據以認定抗告人並無
      可歸責於己之事由，駁回抗告人更生之聲請，尚有未洽。
（二）又抗告人陳稱自96年5、6月開始即無收入（因第三人已開
      始接手管理），抗告人始會於已持續繳款約一年半的96年
      6 月毀諾，並提出其與訴外人廖陽華簽訂之借據、與訴外
      人浦益簽立之協議書及與訴外人廖陽華成立之和解筆錄為
      證。是經本院審酌，依抗告人所提之上開事證，應認抗告
      人於96年6月，確已無法繳納上開協商款項，準此，抗告
      人主張其無法依債權人要求繳付上開金額，乃有不可歸責
      於己致毀諾之事由等語，並非無據。
（三）再抗告人於97年9月間，與債權銀行豐銀行成立個別協
      商一致性方案，約定分180期，利率0%，月付1,987元清償
      ，原審曾於99年9月21日函詢豐銀行對於抗告人聲請更
      生，有何意見，豐銀行嗣於99年9月28日函覆表示抗告
      人僅繳付2期款項後，即未依約履行繳款等語（見原審卷
      第207頁）。惟本件抗告人主張其自97年9、10月均以電匯
      方式給付，嗣後自97年11月開始即以跨行轉帳方式給付，
      並提出轉帳明細為證，經本院於100年3月22日函詢豐銀
      行抗告人與該行成立個別協商之情形，豐銀行於100年4
      月19日函覆表示因抗告人並未依約繳入應繳之帳號，致該
      行誤認抗告人自98年3月至11月未繳款，且因抗告人於99
      年2月未依協議約定繳款，而協商毀諾。抗告人抗辯其自
      97年9月起均按約支付清償數額，惟至99年1月間，豐銀
      行來電告知抗告人自始僅繳納二期早已毀諾，無需再繳納
      分期款，銀行將進行強制扣薪等語，抗告人誤信為真，乃
      終止1、2月之清償，然嗣後深覺豐銀行人員所說顯然有
      問題，於3月起又繼續繳款，並提出轉帳明細為證，且
      豐銀行前後說詞似有疑議，則抗告人主張因有不可歸責於
      己之事由，致履行原協商條件有重大困難，應堪採信。
四、綜上所述，抗告人僅係一般消費者，並未從事營業，其已達
    不能清償債務或有不能清償之虞之程度，其中無擔保或無優
    先權之債務，在1,200萬元以下，之前雖與各債權銀行達成
    協議，但因不可歸責於己之事由，致履行上開協議顯有重大
    困難，且未經法院裁定開始清算程序或宣告破產，又查無消
    債條例第6條第3項、第8條或第46條各款所定駁回更生聲請
    之事由存在，則抗告人聲請更生，應屬有據。原裁定駁回抗
    告人更生之聲請，尚有未洽。抗告意旨摘原裁定不當，求予
    廢棄，為有理由，爰由本院將原裁定廢棄，改裁准抗告人自
    100年5月13日下午4時起開始更生程序。又按法院裁定開始
    更生或清算程序後，得命司法事務官進行更生或清算程序，
    必要時得選任律師、會計師或其他適當之自然人或法人一人
    為監督人或管理人，消費者債務清理條例第16條第1項定有
    明文。本件抗告人聲請更生既經准許，爰並依上開規定裁定
    命司法事務官進行本件更生程序。
五、至於抗告人提出之更生方案倘未能獲得債權人會議可決或經
    法院裁定認可者，依消費者債務清理條例第61條、第65條第
    1項規定，法院應同時以裁定開始清算程序，故非經法院裁
    定准予更生即可解免或減輕債務，仍應由債務人提出可供採
    擇之方案，以利於更生程序之進行，附此說明。
六、據上論結：本件抗告為有理由，爰依消費者債務清理條例第
    11 條第2項、第45條第1項、第16條第1項、第15條，民事訴
    訟法第492條前段，裁定如主文。
中    華    民    國  100     年    5     月    19    日
                  民事第二庭  審判長法  官
                                    法  官
                                    法  官
以上正本證明與原本相符
本裁定不得抗告
本裁定已於100年5月13日下午4時公告。
中    華    民    國  100     年    5     月    19    日
                                    書記官